臺灣臺中地方法院刑事判決
110年度交訴字第53號
公  訴  人  臺灣臺中地方檢察署檢察官
被      告  林儒聖


選任辯護人  陳宏毅律師
上列被告因公共危險等案件，經檢察官提起公訴（110年度偵字
第229號），本院判決如下：
    主  文
林儒聖無罪。
　　理  由
一、公訴意旨略以：被告林儒聖於民國109年11月12日14時20分
    ，駕駛車牌號碼000－0000號自小客貨車（下稱本案汽車）沿
    臺中市龍井區新興路東興巷由西往東方向行駛，嗣於同日14
    時21分許，行經新興路東興巷46之1號前，本應注意汽車行
    駛時，駕駛人應注意車前狀況，並隨時採取必要之安全措施
    ，而依當時情形天候晴、日間自然光線，視距良好、該處為
    乾燥、無缺陷、無障礙物之柏油路面，被告之意識清楚，所
    駕車輛機件正常，且無其他不能注意之情事，竟疏於注意及
    此，於行經上開路段，未能保持安全間距，適有告訴人即行
    人魏國志沿新興路東興巷由西往東方向步行，其右手手肘不
    慎遭被告駕駛之本案汽車左側後視鏡碰撞，受有右手肘挫傷
    之傷害。詎被告於肇事後，經告訴人大聲喊叫，竟基於肇事
    逃逸之犯意，未就告訴人採取救護或其他必要措施，亦未向
    警察機關報案，隨即駕駛本案汽車逃離現場，嗣經警方獲報
    後前往現場處理，循線通知被告到場說明，始悉上情。因認
    被告涉犯刑法第284條前段過失傷害及其行為時之刑法第185
    條之4肇事逃逸等罪嫌等語。
二、按犯罪事實應依證據認定之，無證據不得認定犯罪事實；不
    能證明被告犯罪者，應諭知無罪之判決，刑事訴訟法第154
    條第2項、第301條第1項定有明文。此所謂認定犯罪事實之
    證據，無論其為直接或間接證據，均須達於通常一般人均不
    致有所懷疑，而得確信其為真實之程度，始得據為有罪之認
    定（最高法院76年台上字第4986號判例意旨參照）。
三、公訴意旨認被告涉犯上開各罪嫌，無非係以被告於警詢及偵
    查中之供述、證人即告訴人於警詢及偵查中之證述、職務報
    告、道路交通事故現場圖、調查報告表㈠、㈡、現場暨車損照
    片7張、交通事故補充資料表、澄清綜合醫院中港分院診斷
    證明書等件為其主要論據。
四、訊據被告堅決否認有何過失傷害及肇事致人傷害逃逸等犯行
    ，辯稱：伊有保持安全間距，並沒有過失，伊不清楚告訴人
    受了什麼傷，也不清楚這個傷勢與伊有何關係，伊認為沒有
    發生任何擦撞，伊當下也沒有意識到發生事故等語；辯護人
    則為其辯稱：被告一路行駛皆無感覺異物碰撞本案汽車，確
    實不知道有本案車禍發生，且告訴人與本案汽車錯身時相距
    一個肩膀寬度距離，觀察本案汽車採證照片，未見有車損痕
    跡，比對告訴人傷勢照片，完全無法看見有何受傷之處，又
    比對上開照片，若告訴人真有遭受撞擊，其傷勢應位於右肩
    膀而非右手肘，診斷證明書充其量僅能證明告訴人就醫並主
    訴右手肘挫傷，縱使告訴人受有傷勢，也不清楚是否與被告
    有關，另告訴人之說詞存有瑕疵不足採信，迄未能提出其所
    稱拍攝本案汽車之照片，其於偵查至審判程序不斷傳訊息恫
    嚇被告，反應激烈等語（見本院卷第35、75至83、122、205
    至208、217至227頁）。
五、經查：　　
　㈠被告曾於109年11月12日14時20分許在上開路段駕駛本案汽車
    行經正在步行之告訴人旁邊而有與告訴人交會之情形，被告
    隨後繼續駕駛本案汽車離開現場，告訴人則隨即於同日14時
    21分許報警處理，經據報到場處理之警員王嘉賢調閱案發現
    場附近道路之監視器錄影畫面供告訴人指認後，告訴人指認
    肇事車輛係本案汽車，並於同日15時40分許至澄清綜合醫院
    中港分院門診就醫，經診斷其受有右手肘挫傷之傷勢，告訴
    人即再返回警局由警員對該傷勢拍照採證，被告則於109年1
    1月13日經警員通知駕駛本案小客車至警局說明並由警員對
    該車體拍照採證等情，均為被告所不爭執，並有證人即告訴
    人於警詢、偵訊及本院審理中、證人王嘉賢於本院審理中之
    證述可佐（見偵卷第17至18、52頁、本院卷第176至201頁）
    ，另有歷次警員職務報告、道路交通事故現場圖、道路交通
    事故調查報告表㈠㈡、現場及採證照片、臺中市政府警察局交
    通事故補充資料表、車輛詳細資料報表、案發現場附近道路
    之監視器錄影畫面擷圖、澄清綜合醫院中港分院診斷證明書
    、告訴人就診之病歷資料、110年4月14日函及110年10月4日
    函、本院勘驗筆錄及擷圖各1份附卷可稽（見偵卷第11、19
    至27、31至33、37頁、本院卷第45至55、120至122、125至1
    51、157頁），是此部分事實堪以認定。
　㈡告訴人雖①於案發當日即109年11月12日警詢時證稱：伊當時
    步行在路邊，突然被後方車號不明來車後視鏡擦撞伊右手肘
    ，伊向該車立即大喊你撞到人了，對方完全沒有停車直接駛
    離現場，當時車道還有很寬的行車空間，而且路邊也沒有停
    放車輛，伊已經走很路邊了，所以伊認為對方是故意駕車擦
    撞伊的等語（見偵卷第17至18頁）；復②於110年1月15日偵
    訊時證稱：伊是步行已經靠路邊走，而且路邊沒有停機車，
    被告開廂型車從伊後方開過來，用左側後照鏡撞到伊右手肘
    ，當下伊就大喊你撞到人不知道，當時該車距離伊大約2至3
    公尺，伊確信對方有聽到，因為他有稍微停頓一下，伊拿手
    機要照他的車牌，對方就加速離開等語（見偵卷第52頁）；
    再③於110年11月10日本院審理中證稱：伊在東海商圈裡面走
    在左側那邊有停機車的部分，右手邊應該沒有機車，左手邊
    停了部分的機車，一臺車輛後照鏡撞擊到伊的右手肘，伊也
    大喊一聲「撞到人你還走」，之後該車還是維持正常車速正
    常行駛，伊作勢持手機拍照，他有稍微遲疑停頓一下，煞車
    燈有亮，就馬上加足油門加速離開現場，伊就打電話報警，
    伊被撞擊當下就是劇痛，右手肘紅腫，伊就醫時是跟醫師說
    被車子撞到右手肘，還有描述紅腫、疼痛，後來就醫後伊就
    回警局，在警局拍的採證照片是伊就醫後約半小時拍的，紅
    腫應該有消退一些，且伊受傷的位置不是採證照片中伊手指
    所壓著右手肘上方位置，是右手肘，伊有跟警員說車牌號碼
    ，是銀色廂型車、中華廠牌，前車門有公司行號，後來警員
    有調閱監視器，伊才看到確認是本案汽車，伊提供的車牌號
    碼英文字母是完全對的，錯了一個阿拉伯數字，車型還有顏
    色都完全吻合等語（見本院卷第189至192、195至201頁），
    而一再指述其右手肘有遭被告所駕駛本案汽車之後視鏡擦撞
    成傷，且被告明知此情仍駕駛本案汽車逃逸等情節。惟自告
    訴人歷次所述情節以觀，其於偵查中均直指案發現場道路有
    很寬的行車空間、路邊並未停放機車，甚且據此明白推論被
    告係故意駕車擦撞其右手肘，迄至本院於110年9月6日準備
    程序勘驗案發現場附近道路之監視器錄影畫面後，其始於本
    院審理中改稱當時其左側有停放部分機車，可見告訴人就其
    所指事故發生之客觀情狀，所述前後已未盡一致；又告訴人
    就其所指事故發生後之客觀情狀，於警詢時先指稱被告係全
    未停車直接駛離，於偵訊時改稱被告係聽聞告訴人當下大喊
    而停頓、看見告訴人持手機拍照後加速駛離，迄至本院前揭
    勘驗案發現場附近道路之監視器錄影畫面後，其復於本院審
    理中改稱被告係先維持正常車速行駛、看見告訴人持手機拍
    照後停頓再踩足油門加速駛離，足徵其歷次所述亦有明顯歧
    異。而衡諸常情，倘於步行之際遭他人所駕駛汽車後照鏡撞
    擊，再見聞該人停等後故意踩足油門加速駛離肇事逃逸，此
    情均應非一般人日常生活中經常發生之事，佐以告訴人尚為
    此立即報案向警員表示訴追之意，其對此應印象甚為深刻，
    則其是否可能會於起初報案之際均不予直言，反為上開案發
    現場行車空間很寬、被告係全未停車直接駛離之陳述？實與
    常情有違。參以證人王嘉賢於本院審理中證稱：本案是告訴
    人報案110，伊到場後只有告訴人在現場，當時告訴人站的
    位置與他所指擦撞位置隔了大概20、30公尺，告訴人有帶伊
    回到他說被擦撞的地點，當時周遭沒有機車停放的狀況，其
    實告訴人對於確切擦撞位置不是講述得很清楚，伊到場時有
    問他到底在哪個地方發生，他自己記不清楚，當時告訴人是
    敘述車輛行經他側邊時後視鏡擦撞他的手臂，導致他的手臂
    有受傷，當下他也有給伊看傷勢狀況，他是說右手臂靠近手
    肘的位置有擦撞到，目視沒辦法看出來有受傷或紅腫之類的
    ，告訴人堅持說他有受傷，伊慎重起見請他去就醫，他就醫
    回來後，案發當日伊就對他指證的位置拍攝，告訴人也有口
    述肇事車牌號碼，但是他講的有錯，印象中他是講4598，前
    面的英文他不記得，伊當下只是用便條紙先抄起來，後來有
    調閱路口監視器讓告訴人指認，告訴人直接指明本案汽車等
    語（見本院卷第177至178、182至188頁），除敘及告訴人在
    案發現場係帶同警員指認某周遭並無機車停放之事故發生地
    點、告訴人其實無法指明確切事故發生地點等情，而堪佐前
    揭告訴人當下無法回憶所指事故發生之客觀情狀乙節外，證
    人王嘉賢亦提及告訴人當時所述車牌號碼多有錯誤、指明之
    受傷部位係手臂、手臂靠近手肘之位置，且其當時目視即已
    無法看出告訴人所指位置有何紅腫受傷情形，在在均與告訴
    人上開所稱提供之車牌號碼僅些微錯誤、受傷部位係右手肘
    等情不能合致。是告訴人前開證述內容是否與客觀事實相符
    ，應仍存有合理懷疑。
　㈢另經本院勘驗卷附案發現場附近道路之監視器錄影畫面，雖
    因該錄影畫面拍攝角度及設備問題，而未能據此清楚辨識本
    案汽車是否曾與告訴人發生碰撞，亦未能錄得現場聲音，惟
    仍可見：①本案汽車與告訴人交會前，告訴人係右手臂自然
    垂下插入其所著褲子側邊口袋正常行走，其左側停放整排機
    車；②甫交會後，本案汽車與告訴人間大致保持一人寬度之
    距離；③交會後3秒許，現場某不詳在旁踱步之行人曾有轉頭
    看向本案汽車與告訴人所在方向之情形，隨後該人恢復原狀
    繼續踱步，本案汽車大致維持相同車速駛離；④交會後至少
    約10秒之期間，告訴人仍保持原先右手臂自然垂下插入其所
    著褲子側邊口袋之狀態正常行走，此後告訴人方突然抽出右
    手指向前方往前邁進等節，有前揭本院勘驗筆錄及擷圖附卷
    可查（見本院卷第121、125、129至131、135至141頁）。而
    衡以一般人倘右手肘遭撞擊以至於如告訴人前開所述當下有
    劇痛感受並立即大喊，應當不至於全無異樣，然徵之上開案
    發後現場客觀情狀，告訴人卻猶有相當期間維持原姿勢正常
    行走，實與一般人發生道路交通事故受傷後當場之反應迥異
    ，佐以本案汽車與告訴人交會後起初彼此間仍存有一定距離
    ，足見被告與辯護人前開所辯本案汽車確未與告訴人碰撞乙
    節，尚非毫無可採；至告訴人於本院審理中雖曾表示：伊被
    撞擊當下劇痛大喊一聲，伊看路人有被伊喊的聲音回頭看伊
    等語（見本院卷第196頁），惟縱令本案汽車與告訴人交會
    後，其他行人曾於告訴人維持原姿勢正常行走之期間有轉頭
    看向本案汽車與告訴人所在方向之情形，亦無法單憑該等舉
    止即逕行推測該人轉頭之原因確與本案汽車或告訴人有所關
    聯，此自尚不足以補強告訴人前開所述之真實性。又經警員
    量測後各對本案汽車之左側後視鏡、告訴人之右手臂為前開
    拍照採證，本案汽車左側後視鏡之左側邊緣高度約略係在11
    7公分以上，告訴人稍有抬起右手臂之右手肘高度則大致係
    在117公分以下，分別有前揭採證照片在卷可稽（見偵卷第2
    7至28頁）；而衡以一般人之手肘高度，於手臂自然垂下時
    當較手臂稍有抬起時為低，則稽之本案汽車左側後視鏡之左
    側邊緣與告訴人之右手肘各自之高度落差，當告訴人以前揭
    案發當時右手臂自然垂下插入其所著褲子口袋正常行走時，
    本案汽車之左側後視鏡是否有可能擦撞告訴人之右手肘，非
    無疑問，堪認被告與辯護人前開所辯該等傷勢並非本案汽車
    碰撞所致乙節，尚非全然無據。至告訴人雖曾於案發當日至
    澄清綜合醫院中港分院就醫而經診斷其受有右手肘挫傷，且
    經本院就告訴人該等受傷情形函詢該醫院，獲覆以：病患自
    訴是被人打，無相關照片可提供，X光顯示無明顯骨折、外
    觀腫脹等語，固有前開澄清綜合醫院中港分院診斷證明書、
    110年4月14日函及110年10月4日函可佐（見偵卷第33頁、本
    院卷第51、157頁）；惟該等診斷僅足確認告訴人就醫時右
    手肘受有外觀腫脹之挫傷，參以告訴人於就醫前其右手臂經
    證人王嘉賢目視並無紅腫受傷異樣，而告訴人於就醫後約半
    小時其右手肘即已無明顯可資辨識之外觀腫脹情形，分別有
    告訴人及證人王嘉賢於本院審理中之證述可佐（見本院卷第
    183至184、186、201頁），並有前揭採證照片在卷可參（見
    偵卷第28頁），足見該等傷勢應尚輕微，且不無可能係日常
    生活中任何碰撞所致，則該等挫傷是否即係告訴人所指事故
    發生時所致，又係如何所致，均仍有疑，是亦不足擔保告訴
    人前開所述之真實性。綜此，告訴人之歷次證述非無明顯瑕
    疵可指，復乏相當補強證據資為佐證，本案自不能遽憑其證
    述資為對被告不利之認定，以昭審慎。
六、綜上所述，公訴意旨所提出上述證據，就告訴人有因被告之
    駕駛行為受傷乙節，其證明仍未達於超越合理懷疑之程度，
    自無從認定被告有何過失傷害或肇事致人傷害逃逸之行為。
    本案依現存證據資料，經綜合評價調查證據之結果，既尚不
    能使本院形成被告犯有本案過失傷害、肇事致人傷害逃逸等
    犯行之確切心證，揆諸前揭說明，其被訴前揭犯行應屬不能
    證明，依法應諭知其無罪之判決。
據上論斷，應依刑事訴訟法第301條第1項，判決如主文。
本案經檢察官陳旻源提起公訴，檢察官朱介斌到庭執行職務。
中　　華　　民　　國　　110 　年　　11　　月　　24　　日
                  刑事第十三庭　審判長法　官　李宜娟
                                      法  官  林德鑫
                                      法  官  陳怡秀
以上正本證明與原本無異。
如不服本判決應於收受送達後20日內向本院提出上訴書狀，並應
敘述具體理由；其未敘述上訴之理由者，應於上訴期間屆滿後20
日內向本院補提理由書（均須按他造當事人之人數附繕本）「切
勿逕送上級法院」。
告訴人或被害人如不服判決，應備理由具狀向檢察官請求上訴，
上訴期間之計算，以檢察官收受判決正本之日起算。
　　　　                              書記官  劉雅玲
中　　華　　民　　國　　110 　年　　11　　月　　24　　日